【裁判字號】    98,台上,7912
【裁判日期】    981230
【裁判案由】    違反期貨交易法等罪
【裁判全文】
最高法院刑事判決            九十八年度台上字第七九一二號
上  訴  人  甲○○原名林亭亞.
            乙○○原名劉怜郁.
上 列一 人
選任辯護人  許景鐿律師
上  訴  人  丙○○  男民國○○年○月○○日生
                    身分證統一編號：Ｚ000000000
                    住台北市○○路○段22號3樓
                    居台灣省台北縣永和市○○○路○段93號2
                    2樓
選任辯護人  張瑞釗律師
上  訴  人  戊○○  男民國○○年○○月○日生
                    身分證統一編號：Ｚ000000000
                    住台北市○○路○段16號2樓
                    居台灣省桃園縣蘆竹鄉○○○街55之1號4
                    樓
            丁○○  男民國○○年○月○日生
                    身分證統一編號：Ｚ000000000
                    住台灣省台南市○區○○路367號
上 列一 人
選任辯護人  熊治璿律師
上  訴  人  己○○  男民國○○年○○月○○日生
                    身分證統一編號：Ｚ000000000
                    住台灣省台中縣清水鎮○○路102號10樓
                    之1
                    居台灣省台中縣潭子鄉○○村○○○路24
                    號
上列上訴人等因違反期貨交易法等罪案件，不服台灣高等法院台
中分院中華民國九十八年七月一日第二審判決（九十八年度金上
訴字第六八六號，起訴案號：台灣台中地方法院檢察署九十五年
度偵字第二三九四六、二七０二一、二七四四一、二七九六五、
二八一七八、二八七三六號，追加起訴案號：九十六年度偵字第
二六三七二號），提起上訴，本院判決如下：
    主  文
上訴駁回。
    理  由
一、甲○○、己○○違反證券交易法及乙○○、丙○○、丁○○
    、戊○○部分
按刑事訴訟法第三百七十七條規定，上訴於第三審法院，非以判
決違背法令為理由，不得為之。是提起第三審上訴，應以原判決
違背法令為理由，係屬法定要件。如果上訴理由書狀並未依據卷
內訴訟資料，具體指摘原判決不適用何種法則或如何適用不當，
或所指摘原判決違法情事，顯與法律規定得為第三審上訴理由之
違法情形，不相適合時，均應認其上訴為違背法律上之程式，予
以駁回。本件原判決綜合全部卷證資料，認上訴人甲○○（原名
林亭亞）、乙○○（原名劉怜郁）、丙○○、丁○○、戊○○、
己○○有其事實欄所載違反期貨交易法部分之犯行，已詳所憑
之證據與認定之理由。就甲○○等六人否認犯罪之所辯，認均不
足採信，於理由內予以指駁、說明甚詳。因而撤銷第一審關於此
部分之科刑判決，改判仍論處甲○○、乙○○、丙○○、丁○○
、戊○○、己○○共同未經許可，擅自經營期貨經理事業（己○
○累犯）罪刑。從形式上觀察，並無足以影響判決結果之違法情
形存在。(一)、甲○○上訴意旨略以：原判決未說明不採證人蕭淑
英證言之理由，無視甲○○係受僱人，無決定權，僅該當幫助犯
要件，遽論以正犯，自有違誤。(二)、乙○○、丙○○、戊○○共
同上訴意旨略稱：原審未向行政院金融監督管理委員會（下稱金
管會）、中華民國期貨業商業同業公會、寶來曼氏期貨股份有限
公司（下稱寶來曼氏公司）函查，且單純代客操作下單與全權委
託係不同概念，原判決誤認授權書即有全權委託之意，又未給上
訴人等詰問陳之圳（原名陳建州，通緝中）之機會，未憑任何證
據，即認乙○○、丙○○、戊○○與陳之圳間有經營期貨經理事
業之犯意聯絡，無視金管會民國九十八年六月一日金管證期字第
0980022651號函示內容解釋不當、九十四年二月二十一日金管證
七字第0940000737號函示接受委託資產最低限額之目的，均非適
法。(三)、丙○○、戊○○共同上訴意旨另云：原判決未審酌張順
忍僅授權代為處理期貨交易，並未簽訂「全權委託投資契約」，
丙○○、戊○○未管理客戶委託之資金，客戶存款均自行存入帳
戶等事實；原判決事實欄稱歐元期貨交易均由丙○○、丁○○、
戊○○代為操作，理由欄謂由丙○○、丁○○負責歐元期貨的行
情分析，再由戊○○負責電腦網路下單等語，前後不相一致；原
判決認定之事實，與授權書所載「特定人授權寶來曼氏期貨股份
有限公司及其期貨交易輔助人」等語亦互有矛盾。(四)、丙○○上
訴意旨復謂：原審未深入調查戊○○有利於丙○○之供詞，未令
張順忍、戊○○、丁○○立於證人地位接受丙○○詰問，難謂適
法。(五)、丁○○上訴意旨略稱：陳之圳、戊○○、張順忍均未供
述丁○○有實際操盤，即與丙○○所供不符，原判決援為論罪之
基礎，顯有矛盾；原審未調查及說明不採陳之圳、戊○○、張順
忍有利於丁○○之證言，有判決理由不備之違法。(六)、己○○上
訴意旨略謂：原審未傳喚證人許和平、乙○○為證；己○○僅係
國泰金電信股份有限公司員工，為求業績而招募投資人並為之開
戶，乃員工份內之事，確實不知公司是否合法設立、登記之營業
項目為何，原判決認己○○與其他正犯有犯意聯絡，不合情理云
云。惟查：(一)、犯罪事實之認定，證據之取捨及其證明力如何，
乃事實審法院自由判斷之職權，如其取捨不違背經驗法則與論理
法則，即不得指為違法，而據為上訴第三審之理由。且經驗與論
理法則等證據法則，俱屬客觀存在之法則，非當事人主觀之推測
，若僅憑上訴人之主觀意見，漫事指為違背經驗與論理等證據法
則，即不足以辨認原判決已具備違背法令之形式。原判決認定甲
○○（陳之圳女友）、乙○○（陳之圳配偶）、丙○○、丁○○
、戊○○、己○○等六人，與陳之圳及蔡怡慧等多人（蔡怡慧等
人均經判處罪刑確定）共同基於犯意聯絡，未經許可，即擅自經
營期貨經理事業，由陳之圳自九十五年四月間起，利用乙○○任
負責人之「歐美國家資產管理股份有限公司」（下稱歐美國家資
產公司），及陳之圳自任負責人之「國泰世華投資股份有限公司
」（下稱國泰世華投資公司），設置電腦設備，傳輸外匯交易之
即時報價及線路圖等資訊，由丙○○、丁○○負責解盤，戊○○
負責代客操作「歐元期貨」交易，乙○○負責此二公司之財務管
理及為客戶講解期貨交易事宜，甲○○任國泰世華投資公司協理
，為客戶講解期貨交易及簽約事宜，己○○與蔡怡慧等人負責招
攬投資者至此二公司從事寶來曼氏期貨公司的「歐元期貨」交易
，而未經許可，共同經營期貨經理事業等情，已詳所憑證據及
認定之理由。並就確認之事實，說明依金管會九十四年二月二十
一日金管證七字第0940000737號、九十八年六月一日金管證期字
第0980022651號函示意旨，僅獲有金管會許可之期貨經理事業，
始可進行「全權委託投資經營」，否則僅能「單純代客操作下單
」，倘形式上以授權書或合約書表明單純代客下單，實際上係受
委託全權操作期貨業務者，即屬未經許可，擅自經營期貨經理事
業，上訴人等人如何未經主管機關許可，招攬投資者投資「歐元
期貨」，於投資者訂約並將資金存入帳戶後，即將密碼全部彙整
給戊○○，戊○○會變更成相同的密碼，並請客戶不要再變更密
碼，由丙○○、丁○○、戊○○組成一個團隊，丙○○、丁○○
分析盤勢，再由戊○○依個人專業判斷決定是否下單，而從事全
權委託之期貨交易業務，此等行為與期貨交易法第一百十二條第
五款規定之構成要件該當；上訴人等六人與其他正犯如何分擔招
攬客戶、訂約、講解、分析解盤、下單操作、財務管理、陳報開
戶及建立檔案與密碼、寄送資料等相關事宜，彼此俱有犯意聯絡
及行為分擔，均為正犯，金管會之函文等如何不能為上訴人等有
利證明等情，皆詳加論、說明。所為論斷，核無違背客觀存在
之經驗法則與論理法則，自屬原審採證、認事之適法職權行使，
不容任意指為違法。(二)、陳之圳、張順忍、戊○○、許和平等人
皆已作證並受詰問，乙○○等人指未傳喚調查，顯非依據卷內證
據資料指摘，即非合法之第三審上訴理由。又丙○○於原審並未
請求詰問丁○○，丙○○、己○○於原審審判期日均表示無證據
要調查，則原審認事證已明，而未使丁○○、乙○○為證人接受
丙○○、己○○詰問，為原審調查證據職權之合法行使，不得執
此為上訴第三審之理由。(三)、證人供述前後縱有出入，事實審法
院依憑證人前後之供述，斟酌其他證據，本於經驗法則與論理法
則，取其認為真實之一部，作為論罪之證據，無違法可言。蕭淑
英、陳之圳、戊○○、張順忍等之陳述前後不甚一致，原判決採
取其部分陳述，自係摒棄其他部分之供述，此乃事實證據取捨之
當然結果，就此原判決縱未逐一說明，而有微瑕，但於判決結果
不生影響，不能指為違法。(四)、乙○○、丙○○、戊○○請求向
金管會等函查期貨經理事業接受委託之資金最低額調降至新台幣
二百五十萬元、單純受委託期貨公司下單買進、賣出指令之行為
，非屬全權委託，或寶來曼氏公司曾否逐一交付風險預告書予期
貨交易人及買賣至今並無虧損等情，與本件原判決認定上訴人等
未經主管機關許可，即經營期貨經理事業之待證事實無關，原判
決因而說明無調查必要之理由，不得指為違法。(五)、依原判決之
事實認定，上訴人等經營期貨經理事業，其間盤勢分析、下單買
賣等專業性、技術性工作，由丙○○、丁○○、戊○○三人組成
團隊，分工合作為之，故原判決事實欄稱歐元期貨交易由丙○○
、丁○○、戊○○代為操作，理由欄謂由丙○○、丁○○負責行
情分析，再由戊○○負責電腦網路下單，並無理由矛盾之違法情
形。上訴人等其餘上訴意旨，就原判決上開論斷，究如何違背證
據法則，或有何應於審判期日調查之證據未予調查，並未具體指
摘，仍為事實上爭執，並徒就原審採證、認事之適法職權行使及
已詳加說明之事項，恣意爭辯，難謂為適法之第三審上訴理由。
應認甲○○、己○○違反證券交易法及乙○○、丙○○、丁○○
、戊○○之上訴均違背法律上程式，予以駁回。
二、甲○○、己○○詐欺部分
按刑事訴訟法第三百七十六條所列各罪之案件，經第二審判決者
，不得上訴於第三審法院。甲○○、己○○所犯刑法第三百三十
九條第一項詐欺罪部分，核屬刑事訴訟法第三百七十六條第四款
之案件，依前開說明，既經第二審判決，自不得上訴於第三審法
院，其等竟提起上訴，顯為法所不許，亦應駁回（此部分業經原
審移送執行，附此敘明）。
據上論結，應依刑事訴訟法第三百九十五條前段，判決如主文。
中    華    民    國  九十八  年  十二    月   三十   日
                      最高法院刑事第十三庭
                          審判長法官  賴  忠  星
                                法官  呂  丹  玉
                                法官  吳      燦
                                法官  施  俊  堯
                                法官  蔡  名  曜
      本件正本證明與原本無異
                                      書  記  官
中    華    民    國  九十九  年    一    月    七    日
                                                      R

司法院資訊處製作；財團法人民間司法改革基金會備份。
